臺灣高雄地方法院行政訴訟判決
110年度交字第375號
原      告  黃史素霞
訴訟代理人  黃富麟  

被      告  高雄市政府交通局

代  表  人  張淑娟  
訴訟代理人  蘇健義  
上列當事人間交通裁決事件，原告不服被告民國110年7月26日高
市交裁字第32-CB0000000號裁決，提起行政訴訟，本院判決如下
：
    主　文
原告之訴駁回。
訴訟費用新臺幣參佰元由原告負擔。
    事實及理由
一、程序事項：按行政訴訟法第237條之7規定，交通裁決事件之
    裁判，得不經言詞辯論為之。本件屬交通裁決事件，依兩造
    所述各節及卷內資料其事證已臻明確，本院認無經言詞辯論
    之必要，爰不經言詞辯論而為判決。
二、事實概要：原告於民國110年4月8日18時52分許駕駛車牌號
    碼00-0000號自用小客車（下稱系爭車輛），在新北市泰山
    區美寧街（美寧街57巷憲訓路口），因有「汽車駕駛人未依
    規定使用方向燈」之違規行為，經民眾於110年4月12日檢舉
    ，由新北市政府警察局林口分局（下稱舉發機關）員警填掣
    新北市警交大字第CB0000000號舉發違反道路交通管理事件
    通知單（下稱舉發通知單）逕行舉發。嗣原告於應到案日期
    前之110年6月4日向被告陳述不服，經被告函詢舉發機關後
    ，認原告確有上揭違規行為，乃依道路交通管理處罰條例（
    下稱處罰條例）第42條規定，於110年7月26日開立高市交裁
    字第32-CB0000000號裁決書（下稱原處分），裁處原告「罰
    鍰新臺幣（下同）1,200元」。原告不服，提起本件行政訴
    訟。
三、原告主張：舉發之影片時間極短約3秒鐘；檢舉人行駛道路
    上觀看娛樂性顯示設備已違法在前，其違規採證如何服眾，
    員警不可違法採證法，亦不容檢舉人違法舉證來彌補警方之
    不足，請兼顧程序正義及發現真實等語。並聲明：原處分撤
    銷。
四、被告則以：
　㈠按道路交通安全規則第90條第1項規定：「駕駛人駕駛汽車，
    除應遵守道路交通標誌、標線、號誌之指示，並服從交通指
    揮人員之指揮」、第91條第1項規定：「行車遇有轉向、減
    速暫停、讓車、倒車、變換車道等情況時所用之燈光及駕駛
    人之手勢，應依下列規定：(第1款)右轉彎時，應先顯示車
    輛前後之右邊方向燈光，或由駕駛人表示左臂向上，手掌向
    右微曲之手勢。」，其立法目的乃在於使其他用路人得預知
    該車之行車動向而為安全之措施，就此而言，所謂「應先顯
    示方向燈」一事，解釋上應係指於開始轉彎前至轉彎完成之
    過程中應全程顯示方向燈。復經檢視採證影片可見：畫面時
    間18時51分58秒至18時52分04秒-原告車輛YI-5587在泰山區
    美寧街(美寧街57巷憲訓路口)右轉，未全程使用方向燈…影
    片結束。依前揭說明，足證原告車輛於上開時、地轉彎未使
    用方向燈，違規屬實。此外，駕車轉彎時應先顯示欲轉彎方
    向之燈光，旨在確保道路交通往來之安全，讓後車駕駛得以
    預見前車將要變換車道而有減速或煞停準備以避免交通事故
    ，係基於維護交通安全之重要公益，系爭車輛既未顯示方向
    燈變換車道，容易衍生相鄰之駕駛準備不及肇至碰撞之危險
    ，並不以事實上有無造成危害為要。
　㈡再觀諸處罰條例第7條之1規定「對於違反本條例之行為者，
    民眾得敘明違規事實或檢具違規證據資料，向公路主管或警
    察機關檢舉，經查證屬實者，應即舉發」，其立法理由為：
    「由於警力有限及民眾取巧違規成性，為交通秩序混亂原因
    之一，民眾如能利用適當管道檢舉交通違規，除可彌補警力
    之不足外，亦將產生極大之嚇阻效果」，意指藉由民眾檢舉
    ，提供員警查證之線索，尚無對外發生何法律效果，依上開
    規定，民眾檢具違規證據資料，尚須經主管或警察機關查證
    屬實，始得舉發，進而對外發生法律效果。又舉發機關受理
    民眾檢舉違反道路交通管理事件，經查證後依規定掣製舉發
    違反道路交通管理事件通知單，係屬上開處理細則第10條第
    2項第5款之民眾檢舉態樣，觀諸採證影片所載違規日期、違
    規時間及處理情形均記載清楚明確，嗣確經有員警查證處理
    ，是該檢舉之真實性已無疑義。又採證影片畫面係錄影設備
    之機械作用，乃真實保存當時錄影之真實內容所得，再由檢
    舉人將影片傳送警政機關，並非憑人之記憶轉述或事後排演
    而成，且與本案違規具事實關連性，並經員警檢視無誤，其
    影像尚無偽造或變造之疑，內容亦屬合理、正常，自得作為
    本件是否為合法裁決之憑據。經查原告前揭110年4月8日之
    違規行為，係由檢舉人於違規人行為終了日（110年4月8日
    ）起7日內（檢舉日：110年4月12日）檢具科學儀器取得之
    蒐證影片證據資料，向警政機關提出檢舉，經員警查證屬實
    而逕行舉發，則本件舉發程序於法即無不合。是原告於前揭
    時間、地點確有「汽車駕駛人未依規定使用方向燈」之違規
    事實，被告據以裁處，洵無不合等語，資為抗辯。
　㈢並聲明：原告之訴駁回。
五、本院之判斷：
  ㈠按「汽車駕駛人，不依規定使用燈光者，處1,200元以上3,6
    00元以下罰鍰」，處罰條例第42條定有明文。再按違反道路
    交通管理事件統一裁罰基準及處理細則（下稱處理細則）第
    1條規定：「本細則依道路交通管理處罰條例第92條第4項規
    定訂定之。」第2條規定：「（第1項）處理違反道路交通管
    理事件之程序及統一裁罰基準依本細則之規定辦理。（第2
    項）前項統一裁罰基準，如附件違反道路交通管理事件統一
    裁罰基準表(下稱裁罰基準表)。」上開處理細則之規定，就
    其立法目的及功能，乃為防止處罰機關枉縱或偏頗，依處罰
    條例第92條第4項所授權交通部會同內政部訂定處理細則及
    其附件裁罰基準表，用以維持裁罰之統一性與全國因違反道
    路交通管理事件受處罰民眾之公平，不因裁決人員不同，而
    生偏頗，寓有避免各監理機關於相同事件恣意為不同裁罰之
    功能，並非法所不許，於憲法上保障人民財產權之意旨並無
    牴觸（此並有司法院釋字第511號解釋理由書意旨足資參照
    ），並無違反法律保留原則。而依裁罰基準表的記載，小型
    車駕駛人，不依規定使用燈光，期限內繳納或到案聽候裁決
    者，應處罰鍰1,200元，核此規定，既係基於母法之授權而
    為訂定，且就處理細則附件所示裁罰基準表中有關處罰條例
    第42條規定之裁罰基準內容，並未牴觸母法，被告自得依此
    基準而為裁罰。
  ㈡本件如事實概要欄所述之原告違規事實，有舉發通知單、原
    處分之裁決書、送達證書、新北市政府警察局林口分局110
    年9月15日新北警林交字第1105241942號函、採證照片、110
    年6月11日新北警林交字第1105230572號函、採證光碟等在
    卷可證(本院卷第35至62頁)，且經本院當庭勘驗採證光碟並
    製作勘驗筆錄附卷可稽(本院卷第82頁)，洵堪認定為真。原
    告雖主張舉發之影片時間極短約3秒鐘云云，然依本院勘驗
    採證光碟內容為：「(影片時間18：51：58)原告車輛行駛在
    檢舉人前方。(18：52：00-04)原告車輛右轉未使用方向燈
    。影片結束。」(本院卷第82頁)，可認採證影片已清楚攝得
    系爭車輛右轉時未使用方向燈之違規行為，原告違規事實堪
    屬明確。且按「對於違反本條例之行為者，民眾得敘明違規
    事實或檢具違規證據資料，向公路主管或警察機關檢舉，經
    查證屬實者，應即舉發」行為時處罰條例第7條之1有明文規
    定；又處理細則第22條規定：「公路主管或警察機關處理民
    眾檢舉違反道路交通管理事件，應派員查證，經查證屬實者
    ，應予舉發，並將處理情形回復檢舉人。前項檢舉違規證據
    係以科學儀器取得，足資認定違規事實者，得逕行舉發之。
     」觀諸前揭條文意旨，可認交通違規案件檢舉並無規範所
    使用之儀器須經由經濟部標準檢驗局檢定合格後才可使用，
    僅需其獲得結果可還原現場情形且具有驗證性即為已足，而
    手機或行車紀錄器所攝錄影像無論是以動態方式連續錄影或
    以靜態之違規照片呈現，其獲得結果可還原現場情形及具驗
    證性，自屬前開規定所稱之科學儀器。況原告本件違規過程
    之錄影光碟，經本院當庭勘驗如前，影片畫面中非但已明確
    顯示日期與時間外，影片內容亦就本案之舉發違規事實為具
    體採證錄影，且影像畫面連續無中斷，其場景、光影、色澤
    均屬正常而自然呈現，並無反於常情之異狀，尚難認有經他
    人以變造方式將行車紀錄器之顯示時間與畫面予以竄改之可
    能，自無不得作為舉發證據之情事。原告徒以前詞為主張，
    委難可採。
  ㈢原告雖又主張檢舉人行駛道路上觀看娛樂性顯示設備已違法
    在前，不容檢舉人違法舉證來彌補警方之不足云云。然檢舉
    人是否有違反道路交通安全規則等規範之違規行為，尚不足
    由本件證據資料中明確得知；況且，原告未依規定使用方向
    燈之違規行為已臻明確，業如前述，至於檢舉人駕駛車輛是
    否同有其他違規行為，尚不足以影響本件裁罰之適法性。且
    程序正義與程序保障之要求，主要目的在於確保代表國家行
    使公權力之公務人員不致逾越權限過度侵害人民基本權，故
    應係著重於執行公權力人員執法過程中有無違反相關法令規
    定之瑕疵，據而判斷該行政行為之合法性；然一般民眾單純
    檢具行車紀錄器或其他錄影設備用以檢舉交通違規行為，核
    與前揭代表國家行使公權力之公務人員執行公務行為迥然有
    別，況且法令更明文要求公路主管或警察機關處理民眾檢舉
    違反道路交通管理事件時，負有派員查證之義務，故檢舉人
    有否違反交通法規之行為，自與本件原告違規行為是否成立
    完全無關，原告徒以前開情詞爭執原處分之合法性，洵無所
    據。
六、綜上所述，原告確有「汽車駕駛人未依規定使用方向燈」之
    違規行為，被告依處罰條例第42條及裁罰基準表之規定據以
    裁處如原處分所示，於法核無違誤。原告訴請撤銷原處分，
    為無理由，應予駁回。
七、本件判決基礎已臻明確，兩造其餘之攻擊防禦方法及訴訟資
    料經本院斟酌後，核與判決不生影響，無一一論述之必要，
    併予敘明。
八、本件第一審裁判費為300元，應由原告負擔，爰確定第一審
    訴訟費用額如主文第2項所示。
據上論結，本件原告之訴為無理由，依行政訴訟法第237條之7、
第237條之8第1項、第237條之9第1項、第236條、第98條第1項前
段，判決如主文。
中　　華　　民　　國　　111 　年　　6 　　月　  9    日 
　　　　　　　　　行政訴訟庭  法  官  謝琬萍
以上正本係照原本作成。　　　　　　　　　　
如不服本判決，應於判決送達後20日內，向本院提出上訴狀並表
明上訴理由（原判決所違背之法令及其具體內容或依訴訟資料可
認為原判決有違背法令之具體事實），其未載明上訴理由者，應
於提出上訴後20日內向本院補提理由書（上訴狀及上訴理由書均
須按他造人數附繕本，如未按期補提上訴理由書，則逕予駁回上
訴），並應繳納上訴裁判費新臺幣750元。
中　　華　　民　　國　　111 　年　　6 　　月　　9 　　日
                               書記官  林麗文